【裁判字號】    97,簡上,476
【裁判日期】    980318
【裁判案由】    恐嚇取財
【裁判全文】
臺灣臺南地方法院刑事判決             97年度簡上字第476號
上  訴  人  臺灣臺南地方法院檢察署檢察官
被      告  丙○○
上列上訴人因被告恐嚇取財案件，不服本院中華民國97年10月20
日97年度簡字第2863號第一審簡易判決（聲請簡易判決處刑案號
：97年度偵字第13938號），提起上訴，暨移送併辦（97年度偵
字第17262號）本院管轄之第二審合議庭判決如下：
    主  文
原判決撤銷。
丙○○幫助共同意圖為自己不法之所有，以恐嚇使人將本人之物
交付，處有期徒刑參月，如易科罰金，以新臺幣壹仟元折算壹日
。
    事  實
一、丙○○可預見提供本人所有之金融帳戶存摺、金融卡暨密碼
    予他人使用後，他人將可能利用其帳戶遂行財產犯罪行為，
    以逃避查緝，竟仍基於幫助他人為財產犯罪之故意，於民國
    97年5月中旬某日，在嘉義縣六腳鄉，以新台幣（下同）
    4,000元之代價，將其所申請之嘉義新港郵局帳號
    00000000000000號帳戶之存摺、提款卡及密碼，交付予年籍
    不詳綽號「阿文」之成年男子，以此方法幫助該不詳姓名之
    男子及其所屬之不法集團從事犯恐嚇取財犯罪使用。嗣集團
    成員於（一）97年5月16日以電話聯絡甲○○稱擄獲其所有
    之鴿子，要求甲○○匯款2500元致上開丙○○帳戶，始放回
    鴿子，致甲○○心生畏懼，於同年月19日上午9時37分許，
    在臺南縣東山郵局匯款2500元至前揭帳戶，惟甲○○鴿子並
    未飛回；（二）97年5月17日以電話聯絡乙○○，要求匯款
    2500元至丙○○上開帳戶，以贖回其遭擄獲之鴿子，致乙○○心生畏懼，於97年5月19日9時28分許，在臺南市灣裡郵局
    匯款2500元至丙○○上開帳戶帳戶，然乙○○所有之鴿子並
    未飛回。
二、案經甲○○、乙○○分別訴由臺南縣警察局白河分局、臺南
    市警察局第六分局報告臺灣臺南地方法院檢察署檢察官聲請
    簡易判決處刑及移送併辦。
    理  由
一、按被告於第二審經合法傳喚，無正當之理由不到庭者，得不
    待其陳述，逕行判決，刑事訴訟法第371條定有明文。次按
    對於簡易判決處刑不服而上訴者，得準用上開規定，此觀諸
    同法第455條之1第3項規定自明。本案被告經本院合法傳喚
    ，無正當理由未到庭，爰依前揭規定，不待其陳述而為一造
    辯論判決，合先敘明。
二、「被告以外之人於審判外之言詞或書面陳述，除法律有規定
    者外，不得作為證據。」；又「被告以外之人於審判外之陳
    述，雖不符前四條之規定，而經當事人於審判程序同意作為
    證據，法院審酌該言詞陳述或書面陳述作成時之情況，認為
    適當者，亦得為證據。」，刑事訴訟法第159條第1項、第
    159條之5第1項分別定有明文。本件證人即被害人甲○○、
    乙○○警詢所為之供述，雖均為被告以外之人之審判外陳述
    ，然均經被告於審判程序表示同意作為證據，且證人等之陳
    述復有渠等郵政國內匯款執據為憑，核其作成時之情況，應
    無不當，參照首揭法條規定，自均得作為證據。
三、訊據被告固坦承交付其所有之上開帳戶存摺予綽號「阿文」
    不詳姓名成年男子，惟辯稱該帳戶係借給「阿文」使用，並
    不知「阿文」持之為恐嚇取財之工具云云。然查，
（一）被告於警詢時既已坦稱係「阿文」主動打電話約其見面，
      並詢問其經濟情況後，給予被告4,000元作為交付該存摺
      、提款卡之對價（臺南市警察局第六分局偵查卷第3頁）
      ，已稽被告並非無償將該存摺、提款卡借予「阿文」使用
      ；遑論被告與「阿文」並不熟識，且經被告供承在卷，當
      無將自己理財工具，任意提供予無情誼之人使用之理。
（二）金融機構帳戶存摺及提款卡，係個人資金流通工具，有強
      烈之屬人性；且申請開設金融帳戶並無特殊之限制條件，
      一般民眾皆得以存入最低開戶金額之方式申請開立帳戶，
      並可在不同之金融機構申請帳戶使用，顯無借用他人帳戶
      使用之必要；邇來新聞媒體對於不肖犯罪集團大量收購存
      款帳戶後，再持以供作犯罪使用，藉此逃避檢警查緝之情
      事，多所報導，已成為人盡皆知之犯罪手法。是被告於提
      供前揭帳戶存摺、提款卡前，應可預見該人可能以其所提
      供之帳戶於不法用途，仍執意以4,000元對價交付帳戶存
      摺及提款卡，顯有幫助他人犯罪之不確定故意甚明；佐以
      嘉義新港郵局帳號00000000000000號帳戶為被告所申辦，
      且被害人乙○○、甲○○遭恐嚇擄鴿後匯款入該帳戶等情
      ，業據被害人等於警詢時證述綦詳，並有被告該帳戶開戶
      資料、交易明細，及被害人二人匯款執據附卷可參，被告
      前揭犯行，應堪認定。
三、被告基於幫助他人為詐欺犯行之不確定故意，為構成要件以
    外之提供帳戶等行為，核其所為，係犯刑法第339條第1項詐
    欺取財罪，且為幫助犯，依刑法第30條第2項之規定，得按
    正犯之刑減輕之；又犯罪集團成員間有犯意之聯絡與行為之
    分擔，為共同正犯，且被告一幫助行為致令犯罪集團遂行恐
    嚇乙○○、甲○○取財，乃屬一行為觸犯數罪名之想像競合
    犯，應從一重之幫助共同恐嚇取財罪處斷。原審論以被告幫
    助共同恐嚇取財罪，固非無見；惟未及審酌甲○○遭恐嚇取
    財之犯行，以及刑法第346條法定最輕本刑為有期徒刑6月，
    縱幫助犯依法得按正犯減輕其刑至二分之一，最低法定本刑
    為有期徒刑3月，而處以被告拘役59日，其認事用法不無違
    誤。上訴人以原審判決量刑逾越法定刑之範圍，判決違背法
    令提起上訴，乃屬有據。原判決既有上開不當之處，自無可
    維持，爰予以撤銷，自為判決，量處如主文所示之刑，並諭
    知易科罰金之折算標準。
四、爰審酌被告貪圖小利，幫助他人恐嚇取財，助長他人犯罪，
    增加政府查緝困難，對於大眾財產交易安全、社會經濟穩定
    發展之危害非輕，並因而導致被害人乙○○、甲○○受有財
    產上之損失各2,500元，及犯後仍飾詞狡辯等一切情狀，量
    處如主文所示之刑，併諭知易科罰金之折算標準。
據上論斷，應依刑事訴訟法第455條之1第1項、第3項、第371條
、第369條第1項前段、第364條、第299條第1項前段，刑法第30
條第2項、第28條、第346條第1項、第41條第1項前段，刑法施行
法第1條之1，決如主文。
本案經檢察官丁○○到庭執行職務
中    華    民    國    98    年    3     月    18    日
                  刑事第十二庭  審判長法  官  卓穎毓
                                      法  官  莊玉熙
                                      法  官  魏玉英
上正本證明與原本無異。
不得上訴。
                                      書記官  曾盈靜
中    華    民    國    98    年    3     月    19    日
附錄本案論罪科刑法條全文
中華民國刑法第346條
意圖為自己或第三人不法之所有，以恐嚇使人將本人或第三人之
物交付者，處6月以上5年以下有期徒刑，得併科1千元以下罰金
。
以前項方法得財產上不法之利益，或使第三人得之者，亦同。
前二項之未遂犯罰之。


司法院資訊處製作；財團法人民間司法改革基金會備份。
